【裁判字號】    89,上易,4490
【裁判日期】    900105
【裁判案由】    違反著作權法
【裁判全文】
臺灣高等法院刑事判決                          八十九年度上易字第四四九號
    上  訴  人
    即  被  告  丙○○
    選任辯護人 莊秀銘
右上訴人因違反著作權法案件，不服臺灣板橋地方法院易年度字第二○三五號，中華
民國八十九年十月十二日第一審判決（起訴案號：臺灣板橋地方法院檢察署八十八年
度偵續字第二四四號）提起上訴，本院判決如左：
    主  文
上訴駁回。
    事  實
一、丙○○係臺北縣新莊市○○路一五○巷四號「銀河系有限公司」影碟片出租中心
    之實際負責人（登記之負責人為其妻張釗維），明知其於民國（下同）八十八年
    二月間，以每片新臺幣（下同）二千二百元之代價，在上址向不詳姓名之人購得
    由美國環球影片公司（下稱美國環球公司）、美國派拉蒙影片公司（下稱美國派
    拉蒙公司）出品分別授權（期限均為西元一九九七年一月一日起至一九九九年三
    月三十一日）協和育樂股份有限公司（下稱協和公司）在臺灣地區專有經銷、重
    製、銷售、出租錄影帶、影碟等著作財產權之「戰略高手」、「終極密碼戰」、
    「貧富之間」、「楚門的世界」（均各含中文字匣一個）等真品影碟片，係未經
    上開著作財產權人同意而擅自輸入之視聽著作原件，為侵害著作權之物，竟基於
    意圖營利之概括犯意，自八十八年（原判決誤載為八十九年）三月間起，復未經
    上開著作財產權人同意而擅自將上開影碟片陳列在其上址影碟片出租中心，以每
    片六、七十元之代價，連續多次出租予不特定之顧客觀賞。嗣於八十八年三月十
    六日下午五時許，在上址為警當場查獲，並扣得其所有陳列出租之「戰略高手」
    、「終極密碼戰」、「貧富之間」、「楚門的世界」（均各含中文字匣一個）等
    真品影碟片各一片。
二、案經協和公司訴由臺北縣警察局新莊分局報請臺灣板橋地方法院檢察署檢察官偵
    查起訴。
    理  由
一、訊據上訴人即被告丙○○固不否認有於右揭時地出租上開影碟片供顧客觀賞營利
    之事實，但矢口否認有侵害告訴人協和公司著作財產權之犯行，辯稱：伊購得之
    扣案影碟片，係他人自己從國外帶回之正版影碟，看完後沒有用，就拿來賣，並
    非盜版，伊並無違反著作權法，且告訴人之告訴亦非合法云云。
二、惟查：
（一）被告右揭犯罪事實，業經告訴代理人乙○○、黃小菁、甲○○指訴綦詳，並有
      被告購得所有作為出租營利使用之「戰略高手」、「終極密碼戰」、「貧富之
      間」、「楚門的世界」（均各含中文字匣一個）等影碟片各一片扣案可資佐證
      。又扣案之「戰略高手」、「終極密碼戰」、「貧富之間」、「楚門的世界」
      等碟影片乃係美國派拉蒙公司及環球公司分別於八十六年一月及八十七年一月
      所出品之著作，並經該二家公司授權予告訴人協和公司為台灣地區之獨家代理
      商，在台灣地區享有專屬之重製、銷售、出租及經銷之權利，期間自八十六年
      一月一日起至八十七年三月三十一日為止，且上開影碟片業經我國行政院新聞
      局審查合格，有美國派拉蒙公司、環球公司所出具之授權書及其譯本影本個二
      紙與行政院新聞局錄影節目審查合格證明書影本四紙附卷為憑（見偵查一卷第
      十六頁至第二十八頁、及第三十頁、第三十三頁、第三十五頁、第三十七頁）
      足見本件告訴人協和公司於前述授權期間，就上開四種影碟片確享有在台灣地
      區之重製、銷售、出租及經銷等著作專有權利，故其提起本件告訴之時，乃係
      業經著作財產權人授權而取得部分著作專有權利（即出租、重製等權利）之人
      ，應無疑義，雖觀諸上開授權書之記載，系爭四部影片之著作財產權人美國．
      派拉蒙影片公司及環球影片公司並未將其著作財產權讓與告訴人，惟查，「著
      作人、著作權人及其受讓人或取得其專有權利之人，在締約各方領域內符合非
      前項所排除之程序要件時，應有權就本協定所賦予之權利之執行，於各該領域
      內依該領域之法令，提起著作權侵害之訴訟程序，及獲得刑事或海關之有效執
      行。」北美事務協調委員會與美國在台協會著作權保護協定第四條第三項定有
      明文，告訴人協和公司就前開著作既已取得在台灣地區之重製、銷售、出租及
      經銷等著作專有權利，揆諸上開協定，其應屬該協定第四條第三項所謂之「取
      得其專有權利之人」，依該協定之約定，告訴人應有提起本件違反著作權法告
      訴之權限，是被告辯稱：告訴人協和公司非本件犯罪之被害人，其不得起本件
      告訴云云，容有誤會。
（二）再扣案之影碟片雖經檢察官勘驗及據告訴代理人黃小菁確認，確係由美國環球
      公司、美國派拉蒙公司出品發行之真品無誤，有偵查中之勘驗筆錄、訊問筆錄
      在卷可按（見偵查一卷第七十六頁、四十七頁反面）。惟依著作權法第八十七
      條第四款之規定，未經著作財產權人同意而輸入著作原件或其重製物者，除有
      同法第八十七條之一所規定不適用八十七條第四款之情形外，仍視為侵害著作
      權或製版權之物（參見最高法院八十八年度台非字第一七號刑事判決要旨）。
      本件上開扣案之影碟片雖係真品，然被告自警訊迄今始終無法明白舉證證明其
      合法來源，其於警訊時先供認：是一不知名之業務員自稱是協和公司的人，以
      每支二千二百元賣給伊的等語（見偵查一卷第七頁反面），嗣後於偵審中卻改
      稱：係伊不認識之數人自己帶回來，因看完沒有用，才帶來賣給伊的云云（見
      偵查一卷第一一四頁、原審八十九年八月二十九日及本院八十九年十二月二十
      二日筆錄），前後供述不一，顯見其有掩飾上開影碟片非法來源之情，蓋著作
      權法早經總統於八十二年四月二十四日修正公布，明確規範非有該法第八十七
      條之一第一項各款所列情形，乃禁止真品平行輸入，被告係從事影碟片出租中
      心之專業負責人，且於警訊自承已經營三年，對該法規定應知之甚詳，則被告
      所陳列出租之影碟片，茍係向他人購買從國外帶回之合法真品，豈可能未將該
      人之姓名、住址加以登記，以作為日後證明，且於警訊竟供稱是一不知名之業
      務員自稱是協和公司的人，以每支二千二百元賣給伊之理？故堪認上開影碟片
      無著作權法第八十七條之一第一項規定之各款情形，自仍屬侵害著作權之物，
      被告既明知上開扣案之影碟片係侵害著作權之物，仍陳列在其經營之出租中心
      出租，難謂無侵害告訴人協和公司著作財產權之犯行。
（三）綜上所述，被告上開所辯，顯係事後卸責之詞，不足採信，其事證明確，犯行
      堪以認定。
二、核被告所為，係犯著作權法第九十二條之擅自以出租方法侵害他人著作財產權罪
    及同法第九十三條第三款、第八十七條第二款之以「明知為侵害著作權之物而散
    布」之方法侵害他人著作權罪。其所犯上開二罪，係一行為觸犯數罪名，為想像
    競合犯，應從一重著作權法第九十二條之罪處斷。又其先後多次擅自以出租方法
    侵害他人著作財產權犯行，時間密接，所犯構成要件相同，顯係基於概括犯意反
    覆為之，為連續犯，應依法以一罪論，並加重其刑。原審基上見解，因而適用著
    作權法第九十二條、第九十三條第三款，刑法第十一條前段、第五十六條、第五
    十五條、第四十一條、第三十八條第一項第二款，罰金罰鍰提高標準條例第二條
    ，審酌被告素行、犯罪動機、方法、對告訴人權益之危害與犯後之態度，及未與
    告訴人達成和解等一切情狀，量處有期徒刑肆月，並諭知如易科罰金，以三百元
    折算一日。及以扣案之「戰略高手」、「終極密碼戰」、「貧富之間」、「楚門
    的世界」（均各含中文字匣一個）等真品影碟片各一片，均係被告所有供犯罪所
    用之物，業據被告供明在卷，依刑法第三十八條第一項第二款之規定，併予宣告
    沒收。認事用法，均無違誤，上訴意旨，仍執陳詞，指摘原判決不當，為無理由
    ，應予駁回。
據上論斷，應依刑事訴訟法第三百六十八條，判決如主文。
本案經檢察官蔡日昇到庭執行職務。
中      華      民      國    九十      年      一      月      五      日
                              臺灣高等法院刑事第十二庭
                                  審判長法  官  劉  景  星
                                        法  官  陳  志  洋
                                        法  官  陳  博  志
右正本證明與原本無異。
不得上訴。
                                        書記官  徐  秋  鎂
中      華      民      國    九十   年      一      月      五      日
附錄：本案論罪科刑法條全文
著作權法第九十二條
擅自以公開口述、公開播送、公開上映、公開演出、公開展示、改作、編
輯或出租之方法侵害他人之著作財產權者，處三年以下有期徒刑，得併科
新台幣十五萬元以下罰金。
著作權法第九十三條
有下列情形之一者，處二年以下有期徒刑，得併科新台幣十萬元以下罰金
︰
一  侵害第十五條至第十七條規定之著作人格權者。
二  違反第七十條規定者。
三  以第八十七條各款方法之一侵害他人之著作權者。
著作權法第八十七條
有下列情形之一者，除本法另有規定外，視為侵害著作權或製版權︰
一  以侵害著作人名譽之方法利用其著作者。
二  明知為侵害著作權或製版權之物而散布或意圖散布而陳列或持有或意
    圖營利而交付者。
三  輸入未經著作財產權人或製版權人授權重製之重製物或製版物者。
四  未經著作財產權人同意而輸入著作原件或其重製物者。
五  明知係侵害電腦程式著作財產權之重製物而仍作為直接營利之使用者
    。


司法院資訊處製作；財團法人民間司法改革基金會備份。
